【裁判字號】    99,上訴,1888
【裁判日期】    990930
【裁判案由】    毒品危害防制條例
【裁判全文】
臺灣高等法院臺中分院刑事判決        99年度上訴字第1888號
上  訴  人
即  被  告  甲○○
上列上訴人因毒品危害防制條例案件，不服臺灣臺中地方法院99
年度訴字第2025號中華民國99年8月19日第一審判決（起訴案號
：臺灣臺中地方法院檢察署99年度毒偵字第1926號），提起上訴
，本院判決如下：
    主  文
上訴駁回。
    理  由
一、按依刑事訴訟法第350條、第361條、第362條、第367條規定
    ，不服地方法院之第一審判決而上訴者，須提出上訴書狀，
    並應敘述具體理由，為上訴必備之程式；其所提出之書狀未
    敘述上訴理由，或僅曾以言詞陳述上訴理由者，均應於上訴
    期間屆滿後20日內補提理由書於第一審法院。第一審法院經
    形式審查，認逾期未補提上訴理由者，應定期間先命補正；
    逾期未補正者，為上訴不合法律上之程式，應以裁定駁回。
    倘已提出上訴理由，但所提非屬具體理由者，或已上訴但未
    提上訴理由，經審判長定期間補正仍未補正者，則應由第二
    審法院以上訴不合法律上之程式，判決駁回。而所謂具體理
    由，必係依據卷內既有訴訟資料或提出新事證，指摘或表明
    第一審判決有何採證認事、用法或量刑等足以影響判決本旨
    之不當或違法，而構成應予撤銷之具體事由，始克當之（例
    如：依憑證據法則具體指出所採證據何以不具證據能力，或
    依憑卷證資料，明確指出所為證據證明力之判斷如何違背經
    驗、論理法則）；倘僅泛言原判決認定事實錯誤、違背法令
    、量刑失之過重或輕縱，而未依上揭意旨指出具體事由，或
    形式上雖已指出具體事由，然該事由縱使屬實，亦不足以認
    為原判決有何不當或違法者（例如：對不具有調查必要性之
    證據，法院未依聲請調查亦未說明理由，或援用證據不當，
    但除去該證據仍應為同一事實之認定），皆難謂係具體理由
    ，俾與第二審上訴制度旨在請求第二審法院撤銷、變更第一
    審不當或違法之判決，以實現個案救濟之立法目的相契合，
    並節制濫行上訴（最高法院97年度台上字第892號刑事判決
    意旨參照）。
二、本件上訴人即被告甲○○（下稱被告）於民國99年9月6日向
    原審法院提出上訴書狀，惟未記載上訴理由，至99年9月20
    日補提上訴理由狀，核其記載之上訴理由略為：(一)被告係於
    99年3月21日10時許，將甲基安非他命及海洛因依序放入玻
    璃球吸食器內一併燒烤氣化，再予以吸食氣化後氣體之方式
    ，同時施用第一級毒品海洛因及第二級毒品甲基安非他命一
    次，被告所犯低度行為被高度行為所吸收，然原審量處被告
    有期徒刑1年1月，顯然將施用第二級毒品之罪責加入施用第
    一級毒品罪，實難令被告接受。(二)被告於警詢時已供出毒品
    來源為「劉惠娟」，雖此人早於99年5月間即經他人檢舉販
    賣毒品，但此人因有身孕交保在外，仍繼續販賣毒品，足徵
    本案確實符合毒品危害防制條例第17條第1項之規定。(三)被
    告於偵審施時均坦承不諱，態度良好，足資證明被告深知悔
    改。為此，提起上訴請求從輕量刑。
三、本院查：
(一)、被告因不服上開臺灣臺中地方法院之第一審判決，而於前述
    時間具狀敘明理由向原審法院提起上訴，則依刑事訴訟法第
    361條第2項之規定、該條項立法修正理由及上開最高法院判
    決意旨，被告倘已提出上訴理由，但所提非屬具體理由者，
    即應由第二審法院以上訴不合法律上之程式，以判決駁回之
    ；且上訴理由之具體與否係屬第二審法院審查範圍，不在命
    補正之列（參見法院辦理刑事訴訟案件應行注意事項第162
    點）。
(二)、經核上開被告所提之上訴理由，要非屬所謂之具體理由（即
    必須依據卷內既有訴訟資料或提出新事證，具體指摘或表明
    第一審判決有何採證認事、用法或量刑等足以影響判決本旨
    之不當或違法，而構成應予撤銷之具體事由，始克當之【例
    如：依憑證據法則具體指出所採證據何以不具證據能力，或
    依憑卷證資料，明確指出所為證據證明力之判斷如何違背經
    驗、論理法則】，最高法院97年度臺上字第892 號判決意旨
    參見）。而被告在原審99年8月5日準備程序、審理時本即為
    有罪之陳述，復表明無證據調查，承認犯罪，有原審各該準
    備程序及審判筆錄可稽。
(三)、原審判決以「被告係以一施用行為同時施用第一、二級毒品
    ，業如前述，【應依刑法第55條論以想像競合犯，從一重之
    施用第一級毒品罪處斷。】」「審酌被告曾因施用毒品犯行
    ，經施以觀察、勒戒及判刑確定，仍繼續施用毒品不輟，無
    視於毒品對於自身健康之戕害及國家對於杜絕毒品犯罪之禁
    令，而其以一施用行為同時施用第一級毒品及第二級毒品，
    犯罪情節較單純以一施用行為施用單一種類毒品之人較為惡
    重，而其【犯後坦承犯行之態度良好】，再衡及施用毒品犯
    罪之人，本亦具有無法戒斷毒癮之病人特質，暨其犯罪動機
    、目的、手段、智識程度及生活狀況等一切情狀，量處如（
    原審判決）主文所示之刑。」其判決理由已經說明被告以一
    次施用第一級、第二級毒品犯行，同時犯二罪名，依上開規
    定，【從一重之施用第一級毒品罪處斷】，並無被告所述：
    「將施用第二級毒品之罪責加入施用第一級毒品罪」之情形
    ，而且，原審量刑理由已充分考量被告【犯後坦承犯行之態
    度良好】，並無漏未斟酌被告犯後態度。
(四)、另按毒品危害防制條例第17條規定：犯第4條第1項之罪，供
    出毒品來源，【因而破獲者】，得減輕其刑，其立法意旨重
    在鼓勵具體供出其上游販毒者，俾資追查該毒梟前手及其上
    游毒品，以杜絕毒品之蔓延與氾濫為目的。倘未因其自白進
    而查獲毒梟前手或其上游毒品者，自不得執此邀本條規定之
    寬減（92年度台上字第2897號判決意旨參照）。被告雖於99
    年3月22日警詢時供出毒品來源為劉惠娟之人（見警卷第6頁
    ），然對此原審判決亦說明：「劉惠娟早於98年5月間即經
    他人檢舉販賣毒品而為警自98年5月22日起對其使用之行動
    電話門號實施通訊監察在案，嗣經臺灣臺中地方法院檢察署
    檢察官偵查後，已於98年11月30日以98年度偵字第23338、
    245 43、26739號向本院提起公訴，而經本院於99年5月13日
    以99年度訴字第105號判決在案（刻正上訴中），此經本院
    查詢劉惠娟之臺灣高等法院被告前案紀錄無訛，並有本院99
    年度訴字第105號判決書附卷可查，足徵本案並未符合毒品
    危害防制條例第17條第1項之規定」等文，可見被告雖於99
    年3月22日供出其毒品來源為劉惠娟，但檢警早已對劉惠娟
    實施通訊監察，並查獲起訴其販毒行為，原審認定被告警詢
    所供不符毒品危害防治條例第17條第1項減刑之規定，自無
    違誤。
(五)、綜上，被告上訴理由，實非本於案內具體之卷證資料，或提
    出其他新事證，以指摘或表明第一審判決有何採證認事、用
    法或量刑等足以影響判決本旨之不當或違法，而可構成應予
    撤銷之具體事由。
四、綜上所述，被告之上訴理由既非前開說明所謂之具體理由，
    則揆諸前開最高法院判決之意旨，及依「程序優先於實體」
    之刑事訴訟法原則，本件上訴即不合法定上訴程式，而應予
    駁回，並不經言詞辯論為之。
據上論斷，應依刑事訴訟法第367條前段、第372條，判決如主文
。
中    華    民    國    99    年    9     月    30    日
            刑事第九庭    審判長法  官  江  德  千
                                法  官  賴  妙  雲
                                法  官  陳  宏  卿
以上正本證明與原本無異。
如不服本判決應於收受送達後10日內向本院提出上訴書狀，其未
敘述上訴之理由者，並得於提起上訴後10日內向本院補提理由書
（均須按他造當事人之人數附繕本）「切勿逕送上級法院」。

                                書記官  林  振  甫
中    華    民    國    99    年    10    月    1     日

司法院資訊處製作；財團法人民間司法改革基金會備份。
